臺灣高等法院臺中分院刑事判決　　　　　　　　　九十年度上更(一)字第三七五號
　　上　訴　人　臺灣台中地方法院檢察署檢察官
　　上　訴　人　乙○○
　　即　被　告
　　選任辯護人　劉豐綸
右上訴人因被告違反稅捐稽徵法案件，不服台灣台中地方法院八十七年度訴字第一二
八號中華民國八十七年十一月三十日第一審判決（起訴案號：台灣台中地方法院檢察
署八十六年度偵續字第一九○號、八十六年度偵字第一六五六號），提起上訴，經最
高法院發回更審，本院判決如左：
      主  文
原判決關於乙○○部分撤銷。
乙○○無罪。
      理  由
一、公訴意旨略以：上訴人即被告乙○○係設於台中市○○路○段六十號九和汽車股
    份有限公司臺中國光分公司（下稱國光分公司）之負責人，丁○○原係該分公司
    之業務員。八十五年五月十二日，丙○○以其兒子陳丞賦名義向國光分公司訂購
    褔特你愛他精緻自用小客車一輛，約定車款為新台幣（下同）五十八萬五千元，
    領牌費一萬二千元、保費四萬二千四百六十八元，共六十三萬九千四百六十八元
    ，丙○○並於八十五年五月廿五日前，如數付清上開款項，詎乙○○、丁○○竟
    基於共同逃漏稅捐之犯意，交付丙○○一紙日期為八十五年三月卅日、面額為五
    千元（上載邱亮功）及另一紙日期為八十五年五月十四日、面額為一萬三千元（
    上載莊志郎）均非本件買賣汽車之統一發票以作為訂金之收據，並在上開二紙統
    一發票上加蓋丙○○所購買之車子牌照號碼Ｈ四－○二六二號，有關車價五十八
    萬五千元部分，則係交付與車價不符金額五十四萬一千元之統一發票，乙○○則
    以上開款項於八十五年七月十五日向臺中市稅捐稽征處大智分處申報營業稅，以
    此不正當方法，逃漏營業稅二千零九十五元，因認乙○○涉涉犯稅捐稽徵法第四
    十一條、第四十七條第一款之罪嫌云云。
二、訊之被告乙○○堅決否認有逃漏稅捐之犯行，辯稱：被告乙○○對於本件售車案
    是否短報四萬四千元，事前均完全不知情。本件純屬丁○○個人不熟悉作業流程
    所造成之疏失，與被告乙○○無關云云。
三、按稅捐稽徵法第四十一條所謂以不正當方法逃漏稅捐，必具有與積極之詐術同一
    型態，始與立法之本旨符合，如僅屬單純的不作為或漏報之消極行為，而別無逃
    漏稅捐之積極行為，即不能認與詐術漏稅之違法特性同視，而繩以稅捐稽徵法第
    四十一條之罪（最高法院七十四年台上字第五四九七號刑事判例參照）。又營業
    稅之申報除以每月為一期申報外，應以每二月為一期分別於每年一月、三月、五
    月、七月、九月、十一月之十五日前向主管稽徵機關申報上期之銷售額、應納或
    溢付營業稅額，營業稅法施行細則第三十八條之一定有明文。經查，本件國光分
    公司上開出賣予陳承賦之小客車，售價為五十八萬五千元，僅開立八十五年五月
    二十一日期、金額為五十四萬一千元之統一發票，此固有該統一發票及新車訂購
    合約書可憑。但國光分公司又於八十五年六月七日開立四萬四千元之統一發票，
    於同年七月十五日檢附上開二紙發票向台中市稅捐稽徵處申報營業稅，，此亦有
    國光分公司八十五年五、六月之台中市營業人銷售額與稅額申報書、八十五年五
    月份、之營業人使用統一發票二聯式統一發票明細表附卷可憑（見原審卷第八九
    至九一頁、本院卷第四六、四七、四八頁）。國光分公司原短開銷售金額四萬四
    千元，雖有違規定，但已於八十五年六月七日補開，列為八十五年六月份之銷售
    額，於同年七月十五日申報該年五、六月份之銷售金額及應納營業稅額時，無短
    報及逃漏稅捐之情形。公訴人認被告乙○○逃漏稅捐，嫌有誤會。此外，本院又
    查無證據足以證明被告有上開逃漏稅捐之犯行，其犯罪不能證明。原審未予查明
    ，對被告論罪科刑，嫌有瑕疵。被告上訴意旨，否認犯罪，指摘原審判決認事不
    當，其上訴為有理由。應由本院將原審判決撤銷，依法為無罪之諭知。
四、又證人即八十五年間擔任國光分公司新車會計之陳玲真證稱：伊擔任開發票之工
    作，開發票時，須審核新車訂購合約書。業務員收訂金，繳交財務部，財務部審
    核無誤後，會於送款明細欄內蓋章，伊即據以開立發票。過戶時，經新車經理審
    核價格簽章後，即依該價格開立統一發票辦理過戶。開立發票不必被告審核（見
    本院卷第六六頁）。另證人即八十五年間擔任國光分公司財物組長職務之白素卿
    證稱：統一發票由新車組會計開立，業務員收款（即定金）後先交財務組出納，
    出納人員收款後，在合約書上送款明細欄上登記，合約書交給新車會計開發票製
    作傳票。合約書、發票由新車會計保管。傳票送到財務組製作會計帳冊，逐日登
    記。每月份之帳，作成損益表、資產負債表送被告審核等語（見本院卷第七六、
    七七頁）。證人即國光分公司之新車經理盧文隆亦證稱：業務員收訂金交給會計
    部門開發票。要交車時，車價之審核由新車課長審核，交給新車會計開發票辦理
    新車登記等語（見本院卷第七八頁）。足認國光分公司銷售汽車時，發票之簽發
    ，係由業務員向客人收取訂金後，逐筆交給公司財務部，財務部人員於送款明細
    欄核章，再交由新車組之會計逐筆開立發票。於欲辦理新車登記時，全車價格由
    新車課長審核簽章後，交給新車會計，依新車課長審核之價格扣除前已開立之訂
    金發票金額開立發票交由業務員辦理新車登記。被告並不負責審發票簽發之工作
    。是本件雖有以其他已繳定金但解約之客戶為買受人之發票交給陳承賦作為價金
    收據之情形。但依上開證據顯示，因非被告所應負責審核之事項，且無證據證明
    係被告授意簽發，此部分簽發不正確發票之行為與被告無涉，不能令被告負責。
    因公訴人於起訴書犯罪事實欄敘及上開簽發不正確統一發票之事實，但未於證據
    並所犯法條欄內未論述上開行為係涉犯何罪？，因說明如上。
據上論結，應依刑事訴訟法第三百六十九條第一項前段、第三百六十四條、第三百零
一條第一項，判決如主文。
本案經檢察官甲○○到庭執行職務。
中      華      民      國      九十一      年      五    月    一      日
                                   臺灣高等法院臺中分院刑事第九庭
                                         審判長法  官　陳  筱  珮
                                               法　官  康  應  龍
                                               法　官　趙  春  碧
右正本證明與原本無異。
如不服本判決應於收受送達後十日內向本院提出上訴書狀，其未敘述上訴之理由者並
得於提起上訴後十日內向本院補提理由書（均須按他造當事人之人數附繕本）。
                                               書記官  陳  文  琴
中      華      民      國　  九十一     年      五       月     三     日
                                                              　　　　　Ｆ
